【裁判字號】    98,台上,482
【裁判日期】    980205
【裁判案由】    強盜
【裁判全文】
最高法院刑事判決              九十八年度台上字第四八二號
上  訴  人  甲○○
                    案在台灣新竹監獄執行）
選任辯護人  李晉安律師
上列上訴人因強盜案件，不服台灣高等法院中華民國九十七年十
月十四日第二審更審判決（九十七年度上更(一)字第一三四號，起
訴案號：台灣新竹地方法院檢察署九十二年度偵字第二八四０號
），提起上訴，本院判決如下：
    主  文
上訴駁回。
    理  由
按刑事訴訟法第三百七十七條規定，上訴於第三審法院，非以判
決違背法令為理由，不得為之。是提起第三審上訴，應以原判決
違背法令為理由，係屬法定要件。上訴第三審法院之案件，是否
以判決違背法令為上訴理由，應就上訴人之上訴理由書狀加以審
查，如果上訴理由書狀並未依據卷內訴訟資料，具體指摘原判決
不適用何種法則或如何適用不當，或所指摘原判決違法情事，顯
與法律規定得為第三審上訴理由之違法情形，不相適合時，均應
認其上訴為違背法律上之程式，予以駁回。至原判決究有無違法
，與上訴是否以違法為理由係屬二事。本件原審經審理結果，認
為上訴人甲○○加重強盜犯行明確，因而撤銷第一審所為科刑之
判決，比較行為時及裁判時法律，適用最有利於上訴人之規定，
改判仍論處上訴人意圖為自己不法之所有，結夥三人以上，攜帶
兇器，以強暴至使不能抗拒而取他人之物罪刑（累犯），已詳敘
其調查、取捨證據之結果及憑以認定犯罪事實之心證理由。而證
人徐偉銘、傅見成（均經原審法院九十年度上更(一)字第一０七二
號判決有罪科刑確定）於被訴違反懲治盜匪條例另案警詢時之供
述，雖係審判外之傳聞，然於第一審審理中，上訴人及其辯護人
對傅見成部分，主張傅見成既稱其不認識上訴人，卻又指認上訴
人涉犯本件強盜罪，其所言無證據能力云云，揆其真意應係以傅
見成不認識上訴人為由，質疑傅見成指認上訴人涉案之真實性，
對徐偉銘部分，則認所言純屬挾怨報復，並不實在云云，俱屬對
證明力並非證據能力之意見；嗣於原審準備程序中，上訴人並陳
明對上開供述證據之證據能力不爭執。原判決審酌該供述作成時
之情況，並無違法取供之瑕疵，以之作為證據尚屬適當，而依刑
事訴訟法第一百五十九條之五第二項規定，認有證據能力，核與
證據法則並無違背，上訴意旨徒憑己意執以指摘原判決違法，殊
無足取。次按被害人、證人之陳述有部分前後不符，或相互間有
所歧異時，究竟何者為可採，法院仍得本其自由心證予以斟酌，
非謂一有不符或矛盾，即應認其全部均為不可採信；尤其關於行
為動機、手段及結果等之細節，被害人之指陳，難免故意誇大，
證人之證言，有時亦有予渲染，或因時隔日久記憶模糊之可能，
然其基本事實之陳述，若果與真實性無礙時，仍非不得予以採信
。原判決援引被害人陳兆燭之指訴、證人徐偉銘及共同正犯傅見
成二人之供證，為認定上訴人加重強盜犯行之論據，其判決理由
已說明被害人指訴之被害情節與徐偉銘、傅見成二人之供述雖未
盡相符，然相互對照勾稽，彼等就上訴人計劃持類似槍械之物強
盜被害人財物，乃指示徐偉銘以電話邀約被害人見面，並夥同先
後上車之共同正犯即綽號「阿幹」之不詳姓名男子與傅見成，由
上訴人先持道具手槍槍柄敲擊被害人額頭，復以手銬銬住被害人
雙手，繼合力控制被害人行動後，上訴人即動手搜刮被害人財物
等情，所述則若合符節。徐偉銘、傅見成二人嗣雖均主張上開另
案彼等之警詢筆錄係警員自行製作，內容與事實不符云云，實則
該等警詢筆錄內容係依據徐偉銘、傅見成二人供述所製，業據證
人即承辦警員吳聲宏結證明確，而該等警詢中之供述，關於上訴
人如何主謀及共同正犯傅見成、「阿幹」參與犯案之分工情形，
核亦與徐偉銘、傅見成二人於該另案歷次審理時，出於自由意志
之供述情節相符，適足印證吳聲宏上開證言可採，徐偉銘、傅見
成二人所為警員擅製不實筆錄之說，顯無足取，因認被害人指訴
、徐偉銘及傅見成二人之供證，縱略有不符，仍堪採信等情甚詳
，即已就被害人及徐偉銘、傅見成二人於本案及上開另案中多次
陳述前後不符及相互間之歧異，如何於真實性無礙，及如何斟酌
取捨之心證理由，詳為論述，於法並無不合。上訴意旨猶以該指
訴及供證關於上訴人究於何時地向徐偉銘言及計劃強盜被害人之
枝微末節，所述互不相符為由，指摘原判決未予查明，遽行判決
，有證據調查職責未盡及證據上理由矛盾之違誤，已難謂為適合
。又原判決事實認定被害人駕車至加油站後，徐偉銘及上訴人旋
即搭乘該車，未久徐偉銘先行下車，繼「阿幹」登上該車，上訴
人先擊傷被害人，繼對其加以手銬，「阿幹」負責駕車，約二十
分鐘後，傅見成亦上車，於後座與上訴人合力控制被害人等情，
核與其理由所述上訴人夥同先後上車之「阿幹」與傅見成，由上
訴人傷害被害人及以手銬銬住被害人雙手，並合力控制被害人行
動一節，並無扞格，上訴人執以指摘原判決此部分事實記載與理
由論述前後矛盾云云，亦顯屬誤會。俱非適法之第三審上訴理由
。另被害人在上開另案警詢時之指訴謂「徐德春（即徐偉銘）再
度打電話給我，並約在新竹市公園加油站見面談生意，過了約十
分鐘，徐德春和另一名男子（經警查該男子係甲○○）走過來，
甲○○即出示信用卡給我看後，即和徐德春上我的車，甲○○坐
我旁邊……」云云，其中關於「經警查該男子係甲○○」一語，
雖非被害人本人之供述，又被害人嗣於上開另案偵查、審理中雖
復稱不知強盜其財物之人為何人，然原判決綜合被害人及徐偉銘
、傅見成二人上開供證，既認被害人指訴中所言及，與徐偉銘同
時登上被害人汽車之男子，確係上訴人，乃併引上開被害人警詢
之指訴為本件有罪事實之基礎，要無上訴理由所指證據上理由矛
盾之可議。而被害人上開不知強盜嫌犯何人之陳述，雖未指認上
訴人共同強盜，但亦無從據以排除上訴人涉犯之可能。原判決未
資為有利於上訴人之證據，亦無不合。原判決認被害人此部分陳
述係恐遭報復且受陳述當時上訴人在庭之壓力所致一節，是否與
事實相符，於此部分推論不生影響，上訴意旨執以指摘原判決違
法，亦與法律所規定得上訴第三審之理由，不相適合。徐偉銘於
上開另案偵查中一度證稱上訴人未參與本件強盜犯行，傅見成於
原審更審前審理時亦附和上訴人，改稱上訴人係受徐偉銘誣陷，
實未參與本件強盜犯行等證言，如何與彼等於上開另案及本案中
所為其他供述及被害人之指訴均不相符，且徐偉銘該次翻供，係
因上訴人在庭而故為迴護，皆無足取，亦據原判決於理由內逐一
剖析綦詳，此乃原審本其職權之行使，對調查所得之證據定其取
捨，為價值上之判斷，顯無違背客觀上之經驗法則與論理法則，
上訴意旨徒以徐偉銘為上開陳述當天，上訴人固亦到庭，但係於
徐偉銘陳述完畢後始入庭，徐偉銘應不致迴護云云，重為事實之
爭執，客觀上亦不足據以辨認原判決具備違背法令之形式要件。
其餘上訴意旨，則係就屬原審採證認事職權之適法行使及原判決
已說明事項，徒憑己見，任意指摘為違法，且仍為單純事實之爭
執，要難謂為適法之第三審上訴理由。依上揭說明，其上訴違背
法律上之程式，應予駁回。
據上論結，應依刑事訴訟法第三百九十五條前段，判決如主文。
中    華    民    國  九十八  年    二    月    五    日
                      最高法院刑事第四庭
                          審判長法官  張  淳  淙
                                法官  劉  介  民
                                法官  張  春  福
                                法官  蔡  彩  貞
                                法官  林  俊  益
      本件正本證明與原本無異
                                      書  記  官
中    華    民    國  九十八  年    二    月    十    日
                                                      K


司法院資訊處製作；財團法人民間司法改革基金會備份。
